臺灣臺中地方法院刑事裁定
111年度聲判字第40號
聲  請  人  
即  告訴人  黃進南
代  理  人  陳欽煌律師
被      告  張尚偉



上列聲請人因被告恐嚇案件，不服臺灣高等檢察署臺中檢察分署
111年度上聲議字第748號駁回再議之處分（原不起訴處分書案號
：臺灣臺中地方檢察署110年度偵字第12329號），聲請交付審判
，本院裁定如下：
    主  文
聲請駁回。
    理  由
一、聲請交付審判意旨如刑事聲請交付審判狀所載（如附件）。
二、按刑事訴訟法第258條之1規定告訴人得向法院聲請交付審判
    ，揆其立法意旨，係對於「檢察官不起訴裁量權」制衡之一
    種外部監督機制，法院之職責僅在就檢察官所為不起訴之處
    分是否正確加以審查，藉以防止檢察機關濫權，依此立法精
    神，同法第258條之3第3項規定「法院就交付審判之聲請為
    裁定前，得為必要之調查」，所謂「得為必要之調查」，係
    指調查證據之範圍應以偵查中曾顯現者為限，不可就新提出
    之證據再為調查，亦不可蒐集偵查卷宗以外之證據，否則將
    與刑事訴訟法第260條之再行起訴規定混淆不清。法院於審
    查交付審判之聲請有無理由時，除認為告訴人所指摘不利被
    告之事證，未經檢察機關詳為調查或斟酌，或不起訴處分書
    所載理由違背經驗法則、論理法則或其他證據法則者外，不
    宜率予交付審判。所謂告訴人所指摘不利被告之事證，未經
    檢察機關詳為調查，係指告訴人所提出請求調查之證據，檢
    察官未予調查，且若經調查，即足以動搖原偵查檢察官事實
    之認定及處分之決定，倘調查結果，尚不足以動搖原事實之
    認定及處分之決定者，仍不能率予交付審判。第按犯罪事實
    應依證據認定之，無證據不得認定犯罪事實，刑事訴訟法第
    154條第2項定有明文。又認定不利於被告之事實，須依積極
    證據，苟積極證據不足為不利於被告事實之認定時，即應為
    有利於被告之認定，更不必有何有利之證據；另刑事訴訟法
    上所謂認定犯罪事實之證據，係指足以認定被告確有犯罪行
    為之積極證據而言，該項證據自須適合於被告犯罪事實之認
    定，始得採為斷罪資料。
三、經查：
  ㈠按告訴人不服上級法院檢察署檢察長或檢察總長認再議為無
    理由而駁回之處分者，得於接受處分書後10日內委任律師提
    出理由狀，向該管第一審法院聲請交付審判。法院認為交付
    審判之聲請不合法或無理由者，應駁回之，刑事訴訟法第25
    8條之1、第258條之3第2項前段分別定有明文。經查，本件
    聲請人即告訴人乙○○以被告甲○○涉犯刑法第277條第1項之傷
    害、同法第305條之恐嚇危害安全等罪嫌，提出告訴，經臺
    灣臺中地方檢察署（下稱臺中地檢署）檢察官以110年度偵
    字第12329號為不起訴處分，聲請人就被告所涉恐嚇危害安
    全罪嫌部分不服聲請再議（上聲議卷第4至6、9、18至19頁
    ），經臺灣高等檢察署臺中檢察分署（下稱臺中高分檢）檢
    察長以111年度上聲議字第748號駁回再議之聲請，並於民國
    111年3月23日送達該處分書，嗣聲請人委任陳欽煌律師於11
    1年4月6日，向本院聲請交付審判等情，業經本院依職權調
    取偵查卷宗核閱無誤，並有上開臺中地檢署檢察官不起訴處
    分書、臺中高分檢處分書、送達證書及蓋有本院收狀戳章之
    刑事聲請交付審判狀附卷可稽，是以本件係於法定期間內聲
    請交付審判，合先敘明。
　㈡臺中地檢署檢察官偵查終結後，以110年度偵字第12329號為
    不起訴處分，理由略以：
　　告訴固指稱被告於上揭時地以右手握拳作勢毆打，並以「幹
    你娘」1語對其恫嚇，惟觀之現場監視錄影畫面，並未攝得
    告訴人與被告2人接觸之過程，且因該監視器未收錄現場聲
    音，是尚難僅以告訴人之單一指述，遽認被告有何所指恐嚇
    犯行。此外，復查無其他積極證據足資認定被告有何恐嚇犯
    行，揆諸前揭法律規定及判例要旨，應認其犯罪嫌疑不足。
  ㈢聲請人對前開不起訴處分不服，聲請再議，經臺中高分檢檢
    察長駁回再議，其理由略謂：
    按刑法恐嚇罪係以加害生命、身體、自由、名譽、財產之事
     恐嚇他人，致生危害於安全者為構成要件。被告否認有恐
    嚇情事，辯稱：當天未追打聲請人，也未駡聲請人等語。而
    聲請人亦自承：被告看到伊時，就右手握拳頭跑向伊方向並
    作勢要打伊，並叫喊「幹你娘」，伊就往回跑進地檢署，被
    告未打到伊，也未受傷等情。而觀之現場監視錄影畫面，並
    未攝得聲請人與被告接觸之過程，只見聲請人確有再步入地
    檢署，此觀之卷附現場翻拍照片可知，並經原署勘查監視現
    場光碟屬實，有勘查報告可稽(見偵卷第29-43頁及55-61頁)
    。從而被告既未與聲請人接觸，且未受傷，被告是否有作勢
    要毆打聲請人，亦無證據以資佐證。雖現場監視畫面未收錄
    現場之聲音，被告縱有對聲請人吆喝「幹你娘」，亦屬公然
    侮辱之範疇，與恐嚇罪之構成要件不符，自難依聲請人片面
    指訴，即認被告有恐嚇犯行。原檢察官偵查結果認被告恐嚇
    罪嫌不足，予以不起訴處分，核無不合。至於聲請人認原檢
    察官未審酌聲請人數年來因被告對其騷擾、恐嚇行為，致聲
    請人就被告是日之行為造成心生畏懼。然聲請人之心理感受
    外人無從得知，僅能就客觀外觀行為審之，而就聲請人指訴
    之情節及參酌現場監視錄影畫面所示，因無證據證明被告確
     有作勢打人之動作，自與恐嚇罪之要件有間。是聲請人再
    議所指，難謂有據。　
　㈣本院調取並核閱臺中地檢署110年度偵字第12329號、臺中高
    分檢111年度上聲議字第748號偵查卷暨該等偵查卷內所附不
    起訴處分書、駁回再議處分書後，認不起訴處分書與駁回再
    議處分書就前揭聲請人告訴被告涉嫌恐嚇危害安全罪嫌之各
    項論點均有依據，未見有與卷證資料相違，或違背經驗法則
    、論理法則之處。　
　㈤茲就聲請人聲請交付審判之理由，補充說明如下：　　　　
  ⒈聲請意旨認被告涉有上開罪嫌，無非係以：⑴依監視畫面之客
    觀情狀，聲請人已因被告行為而心生畏懼，足認被告有恐嚇
    罪之犯罪嫌疑。⑵被告右手握拳頭跑向聲請人，並叫喊「幹
    你娘」，聲請人因而跑回地檢署，客觀上已心生畏懼而進入
    地檢署請求保護之意思。　
  ⒉惟查：
　⑴按刑法第305條恐嚇罪，所稱以加害生命、身體、自由、名譽
    、財產之事恐嚇他人者，係指以使人生畏怖心為目的，而通
    知將加惡害之旨於被害人而言（最高法院52年度台上字第75
    1號判決意旨參照），且本條所謂「致生危害於安全」，係
    指受惡害之通知者，因其恐嚇而生安全上之危險與實害而言
    ，換言之，行為人須對於被害人為惡害之通知，即向被害人
    為明確、具體加害上述各種法益的意思表示行為，致被害人
    之心理狀態陷於危險不安，始得以該罪名相繩；若行為人所
    表示者並非以加害生命、身體、自由及名譽等事為內容，則
    尚與該罪之構成要件有間，即不得以該罪相繩。又除行為人
    主觀上必須有恐嚇他人之故意外，該通知之內容是否合於刑
    法上「恐嚇」之內涵，需綜觀被告行為之全部內容而為判斷
    ，不能僅節錄部分行為或隻字片語，斷章取義認定被告之恐
    嚇犯行；而被害人是否心生畏懼，亦應本於社會客觀經驗法
    則以為判斷基準。質言之，被告所為是否屬於惡害通知，須
    審酌被告所以口出該等言詞之緣由、背景脈絡，主、客觀全
    盤情形為斷，不得僅由告訴人的片斷認知，及僅憑告訴人主
    觀認定是否心生畏怖，即據以認定其是否構成恐嚇罪。
　⑵被告於偵查中供稱：我否認，我沒有追打他，也沒有罵他，
    當天我在地檢署前方花壇休息，我走出去後發現皮夾不見了
    ，所以我跑回地檢署要找皮夾等語（偵卷第53頁）。
　⑶觀諸卷附監視錄影畫面，僅見聲請人於案發時、地，先走出
    臺中地檢署司法大廈，由自由路人行道走向林森路方向，復
    由林森路方向沿自由路人行道跑回司法大廈，又站在司法大
    廈大門口往林森路方向觀看，旋又走回司法大廈，而臺中地
    檢署檢察事務官復在監視錄影畫面處註記「監視錄影全程未
    收錄現場聲音，亦未攝得乙○○與甲○○接觸及衝突之過程」，
    有臺灣臺中地方檢察署勘查報告及監視錄影畫面可佐（偵卷
    第55至61頁）。依上開資料，並未見被告斯時有與告訴人接
    觸或衝突，實難遽認被告有何恐嚇行為，致聲請人心生畏懼
    。
　⑷又聲請人認被告有以右手握拳頭跑向聲請人，並叫喊「幹你
    娘」。然依上開監視錄影畫面，並未攝及此等影像，亦無收
    音得以佐證被告確有口出「幹你娘」之言語，尚難僅以聲請
    人之單一指訴，即逕認被告確有此等行為。
　⑸至聲請人指其跑回地檢署，係因客觀上已心生畏懼而進入地
    檢署請求保護之意思。惟衡諸常情，一般人離開檢察署後，
    會再返回檢察署，原因多端，並非必然即係遭他人恐嚇所致
    ，是既無積極證據相佐，應難僅憑聲請人之主觀意思，即認
    定其係因被告之恐嚇而心生畏怖，進而跑回地檢署。　
四、綜上所述，本案經本院審核結果，認原偵查檢察官所為之不
    起訴處分及臺中高分檢檢察長之處分，其採證與認事，均尚
    無違背經驗及論理法則，且聲請人所指亦不足以動搖原偵查
    檢察官關於事實之認定及處分之決定。從而，本件交付審判
    為無理由，應予駁回。
五、據上論斷，應依刑事訴訟法第258條之3第2項前段，裁定如
    主文。
中　　華　　民　　國    111    年    5    月    31    日
                  刑事第十二庭  審判長法  官  廖慧娟
                                      法  官  何紹輔
                                      法  官  黃震岳
上正本證明與原本無異。
本件不得抗告。
                                      書記官  黃俞婷
中　　華　　民　　國    111    年    5    月    31    日